臺灣臺中地方法院民事判決
111年度簡上字第145號
上  訴  人  詹益恒  



訴訟代理人  邢建緯律師
複  代理人  官厚賢律師
被  上訴人  臺灣電力股份有限公司南投區營業處

法定代理人  張文在  
訴訟代理人  施錦桐  
上列當事人間請求給付追償電費等事件，上訴人對於中華民國11
0年11月10日本院臺中簡易庭110年度中簡字第2136號第一審判決
提起上訴，本院於民國111年11月18日言詞辯論終結，判決如下
：
    主      文
原判決廢棄。
被上訴人在第一審之訴駁回。
第一、二審訴訟費用由上訴人負擔。
    事實及理由
壹、程序事項
　　被上訴人之法定代理人原為李宣昌，於訴訟繫屬中變更為張
    文在，並經其具狀聲明承受訴訟，有卷附民事聲明承受訴訟
    狀及臺灣電力股份有限公司111年1月3日電人字第110002814
    0號函(參本院卷第43-49頁)在卷可稽，於法有據，應予准許
    。　
貳、實體事項
一、被上訴人起訴主張：上訴人自民國107年9月12日起至108年5
    月27日止，係位在臺中市○○區○○路000○0號「大衛橋釣蝦場
    」（下稱系爭釣蝦場）之實際用電人，並於108年5月28日將
    系爭釣蝦場頂讓予訴外人林振鴻。上訴人於承租系爭釣蝦場
    之期間，為減省電費支出，已發覺系爭釣蝦場所申請用電之
    2只電表（即電號為00-00-0000-00-0號，下稱系爭電表）內
    計量器係因遭違法省電設備之外力介入而失準，致電費無法
    有效計量系爭電表有因私接組合電源致電表失準之情形，仍
    故意以背於善良風俗之方法，繼續以違規用電方式使用系爭
    電表計量電費，致被上訴人無法按其實際使用之用電度數計
    算收取電費，而將受有應收電費與實收電費間之差額損失，
    以此方式加損害於被上訴人，致被上訴人受有短收電費之損
    害。嗣被上訴人於108年9月11日前往系爭釣蝦場稽查，發現
    系爭電表因遭人為私接組合電源，使系爭釣蝦場15kVA自耦
    變壓器用電未經電表計量，另系爭釣蝦場係屬營業場所中供
    遊樂之場所，每日用電時數以12小時計算，並追償自107年9
    月12日起至108年5月27日止共計258日，合計追償用電度數4
    萬6440度，系爭電表用電種類為表燈非時間電價營業用，以
    年平均單價新臺幣（下同）4.07元之1.6倍計算，被上訴人
    得追償之電費為30萬2417元（計算式：4.07元×1.6 ×4萬644
    0度＝302,417元，元以下四捨五入）。為此，爰依侵權行為
    法律關係、電業法第56條、違規用電處理規則第6條，起訴
    聲明為上訴人應給付被上訴人30萬2417元，及自起訴狀繕本
    送達翌日起至清償日止，按週年利率百分之5計算利息等語
    。
二、上訴人則以：上訴人並無竊電行為，本件刑事部分業經臺灣
    高等法院臺中分院以11度上易字第706號判決無罪確定（下
    稱另案刑事判決），被上訴人未舉證證明上訴人有違規用電
    處理規則第3條各款行為，又上訴人承租系爭釣蝦場期間，
    用電狀況穩定，用電度數均無顯著降低之現象，被上訴人亦
    未派人通知用電量有異常，上訴人自始無從預見其所經營之
    釣蝦場有用電量異常之情，實無故意以背於善良風俗之方法
    竊取電能，又縱認上訴人有侵權行為，本件被上訴人就其實
    際所受損害亦未舉證等語，資為抗辯。
三、原審判命上訴人應給付被上訴人30萬2417元，及自110年7月
    17日起至清償日止，按週年利率百分之5計算之利息，併依
    職權宣告假執行。上訴人不服提起上訴，並聲明：㈠原判決
    廢棄。㈡上開廢棄部分，被上訴人於第一審之訴駁回。被上
    訴人則答辯聲明：上訴駁回。
四、兩造不爭執之事項（由本院依判決格式更改文字如下）
  ㈠上訴人於107年9月12日起至108年5月27日止，經營系爭釣蝦
    場。
  ㈡上訴人108年5月28日起將系爭釣蝦場轉讓予林振鴻經營。
　㈢上訴人涉犯刑法第323竊電罪經另案刑事判決判決無罪確定。
五、得心證之理由
　　被上訴人主張上訴人已發覺所申請之電表內計量器遭私接省
    電設備之外力介入而失準，仍以故意違背善良風之方法繼續
    使用系爭電表計量電費，致被上訴人無法按實際使用度數計
    算電話，受有短收費用損害之違規用電行為，得依法向上訴
    人追償電費等節，為上訴人否認，並以前開情詞置辯。則本
    件所應審究者為，被上訴人依侵權行為法律關係、電業法第
    56條規定，請求上訴人給付前開金額，有無理由？茲分述如
    下：
  ㈠按依106年1月26日修正之電業法第56條規定及該條之修正理
    由，違規用電情事，不以刑法之竊電為限，只要用電者有違
    規用電之情形，被上訴人即得依前開規定向違規用電者請求
    賠償，但請求賠償之金額不得逾1年之電費。再按違規用電
    處理規則第3條規定「本規則所稱之違規用電，指有下列行
    為之一者：⑴在線路上私接電線。⑵繞越電度表或其他計電器
    ，損壞或改動表外之線路。⑶損壞或改變電度表、無效電力
    計、其他計電器之構造，或以其他方法使其失效不準。⑷在
    電價較低之線路上，私接電價較高之電器。⑸包燈用戶在原
    定電燈盞數及瓦特數以外，私自增加盞數或瓦特數。⑹依約
    定設備容量計費之電力用戶在原申請馬力數、瓩數或仟伏安
    數以外，私自增加馬力數、瓩數或仟伏安數。」。經查，本
    件經被上訴人之稽查員於108年9月11日至現場稽查後，查得
    系爭釣蝦場內所申請使用之系爭電表有私接組合電源，致使
    電表計量失準之情形，有被上訴人用電實地調查書乙份在卷
    可憑（見原審卷第57頁），再觀諸系爭釣蝦場用電基本資料
    （見本審卷第61-63頁），108年9月該期別的計費度數為163
    7度、108年11月該期別之計費度數為2522度、109年1月該期
    別之計費度數為6866度、109年3月該期別之計費度數為8617
    度、109年5月該期別之計費度數為7714度、109年7月該期別
    之計費度數為9353度、109年9月該期別之計費度數為5810度
    、109年11月該期別之計費度數為5597度、110年1月該期別
    之計費度數為7190度，顯見系爭釣蝦場所使用之系爭電表經
    更正後，系爭釣蝦場之用電度數明顯大幅增加數倍之多，固
    堪信被上訴人主張更正前之系爭電表確因有私接組合電源而
    致計量失準之情形乙節為真。然查上訴人於106年6月30日向
    訴外人林榮貴簽訂租約承租系爭釣蝦場後，迄至108年5月27
    日頂讓予林振鴻為止，其於106年9月(抄表日106年9月1日)
    至108年5月(抄表日108年5月6日)之計費度數分別為986、10
    93、1213、1152、1966、2635、1780、1572、1311、1240、
    1208度，其用電度數在986度至2635度之間；若以上訴人於1
    09年7月15日另案刑事案件警詢時自承其經營釣蝦場之期間
    有7年11月等語（見他卷第12-13頁），於109年8月4日另案
    刑事案件檢察官偵查時自陳其約8年前起開始承租該釣蝦場
    ，106年6月30日之租約為續約等語(見他卷第25-26頁)推算
    ，其自101年8月間起租，於101年11月(抄表日101年11月6日
    )至106年7月之計費度數分別為2211、1340、2262、2032、7
    67、1959、1047、1021、886、981、1004、2135、1075、12
    30、1024、1250、1090、1273、1090、1601、1631、1499、
    1061、1087、1378、1258、1477、1154、1118度，其用電度
    數在767度至2262度之間，上訴人之用電度數均維持在一定
    度數上下。再查上開釣蝦場在上訴人承租之前，於98年7月
    至101年9月(101年9月5日抄表)之計費度數分別為3337、350
    1、3583、3905、3331、3336、693、0(99年9月)、3266、37
    61、1993、2295、2401、1612、1466、378、1670、1773、1
    998、2189度，其用電度數亦在693度與3905度之間，足見其
    承租期間並無明顯偏低之情事。上訴人於101年8月間即自林
    榮貴承租上址經營釣蝦場，前後已有8、9年，從其用電量變
    化情形觀察，尚難認定上訴人已發現用電異常，進而推知系
    爭電表有私接組合電源之情形，參以上訴人涉犯竊電罪部分
    ，業經另案刑事判決判決無罪確定，是本件依被上訴人舉證
    本院尚難認上訴人有故意以背於善良風俗之方法利用計量失
    準之電表用電，致被上訴人受有電費短收之損害之侵權行為
    。則被上訴人依民法第184條第1項後段侵權行為法律關係請
    求上訴人負損害賠償責任，應屬無據。
  ㈡被上訴人於原審自認不知道是誰裝的節電器，上訴人係使用
    者等語（見原審卷第90頁），依原告舉證無足認上訴人係私
    接組合電源而致計量失準之行為人，亦不足認上訴人已明知
    系爭電表有因私接組合電源電表失準之情形仍繼續使用未通
    知被上訴人，已經本院認定如前，自亦難認上訴人有違規用
    電處理規則第3條第3款所指之違規用電行為。是本件尚難認
    上訴人有何違規用電之行為，被上訴人依電業法第56條、違
    規用電處理規則第6條向被上訴人追償電費，尚非有據。
六、綜上所述，被上訴人依侵權行為法律關係、電業法第56條、
    違規用電處理規則第6條請求上訴人給付被上訴人30萬2417
    元及法定利息，為無理由，應予駁回。原審命上訴人如數給
    付，並依職權宣告為准免假執行之宣告，自有未洽。上訴意
    旨指摘原判決不當，求予廢棄改判，為有理由。自應由本院
    予以廢棄改判，如主文第二項所示。
七、本件事證已臻明確，兩造其餘攻擊防禦方法及所提證據，核
    與判決結果不生影響，爰不逐一論述，併此敘明。
中　　華　　民　　國　　111 　年　　12　　月　　16　　日
            民事第一庭    審判長法  官　許石慶
                                法  官　王詩銘
                                法  官　蔡孟君
以上正本係照原本作成。
本件不得上訴。　　　　　　　　　　　　　　　　
中　　華　　民　　國　　111 　年　　12　　月　　16　　日
                                書記官  鄭雅雲